【裁判字號】    97,訴緝,49
【裁判日期】    970808
【裁判案由】    毒品危害防制條例
【裁判全文】
臺灣高雄地方法院刑事判決              97年度訴緝字第49號
公  訴  人  臺灣高雄地方法院檢察署檢察官
被      告  乙○○
                    5
                    （現於臺灣高雄第二監獄另案執行中）
指定辯護人  本院公設辯護人丙○○
上列被告因違反毒品危害防制條例案件，經檢察官提起公訴（96
年度偵字第7830號），本院判決如下：
    主  文
乙○○無罪。
    理  由
一、公訴意旨略以：乙○○基於販賣第一級、第二級毒品之犯意
    ，於民國96年3 月8 日為警查獲前某時，向真實姓名年籍不
    詳之綽號「阿興」成年人，以新臺幣（下同）6000元購入扣
    案之第一級、第二級毒品後而持有之，伺機出售牟利，並以
    其行動電話0000000000號門號為聯絡工具。嗣於96年3 月8
    日15時30分許，乙○○因持有海洛因12小包（驗後共計淨重
    1.32公克）、安非他命4 小包（驗後淨重分別為0.125 、0.
    01 9、0.13 3、0.526 公克），在高雄縣鳳山市○○路98號
    前，為警逮獲後，甲○○復於同日16時40分許，撥打乙○○
    之上開門號表示欲交易毒品及價格等內容，為警接獲，因認
    被告乙○○涉犯毒品危害防制條例第4 條第1 項、第2 項之
    販賣第一級、第二級毒品罪嫌等語。
二、按犯罪事實應依證據認定之，無證據不得認定犯罪事實，刑
    事訴訟法第154 條第2 項定有明文。又認定不利於被告之事
    實，須依積極證據，苟積極證據不足為不利於被告事實之認
    定時，即應為有利於被告之認定，更不必有何有利之證據；
    且刑事訴訟法上所謂認定犯罪事實之積極證據，係指適合於
    被告犯罪事實之認定之積極證據而言，雖不以直接證據為限
    ，間接證據亦包括在內，然而無論直接或間接證據，其為訴
    訟上之證明，須於通常一般之人均不致有所懷疑，而得確信
    其為真實之程度者，始得據為有罪之認定，倘其證明尚未達
    到此一程度，而有合理之懷疑存在時，自不能以推測或擬制
    之方法，以為有罪裁判之基礎，最高法院30年度上字第816
    號、29年度上字第3105號、40年度臺上字第86號、76年度臺
    上字第4986號判例可資參照。
三、公訴人認被告涉有上揭犯行，無非以扣有第一級毒品12包、
    第二級毒品4 包及證人甲○○證述有撥打電話欲向被告購買
    第一級毒品等語為其論據。然訊據被告堅決否認有販賣海洛
    因、安非他命之犯行，辯稱：是要供自己吸食之用等語。經
    查：
(一)、第一級毒品海洛因部分：
  扣案第一級毒品海洛因共12包（驗後淨重共計1.32公克），
    經鑑驗結果確為第一級毒品，且為被告所有，業據被告自承
    在卷，並有照片、扣押物品目錄表、法務部調查局96年4 月
    24日調科壹字第0962 3036070號鑑定書（參偵卷第60頁）附
    卷可稽，堪可認定。
  又施用毒品者所稱其向某人買受毒品之指證，不得作為有罪
    判決之唯一證據，仍須調查其他必要之證據，以察其是否與
    事實相符，為最高法院歷年來之見解，良以毒品買受者之指
    證，其憑信性於通常一般人已有所懷疑，尚難確信其為真實
    。況依毒品危害防制條例第17條之規定，其供出毒品來源而
    破獲者，復得減輕其刑，則其指證之真實性猶有疑慮，是施
    用毒品者之指證，其真實性有待其他必要證據加以補強。茲
    所謂必要之補強證據，固不以證明販賣毒品犯罪構成要件之
    全部事實為必要，但以與施用者之指證具有相當之關聯性為
    前提，其經與施用者之指證綜合判斷，已達於通常一般人均
    不致有所懷疑，而得確信施用者之指證為真實者，始得為有
    罪之認定，此為無罪推定原則之必然推演（最高法院93年度
    台上字第6750號判決意旨參照）。
  故雖證人甲○○於97年7 月25日本院審理時到庭具結證述：
    伊有於96年3 月8 日打被告乙○○之行動電話0000000000號
    ，向電話中之人表示要找綽號「長腳」，還1000元，伊與對
    方約好在三信家商的對面見面，伊是要跟對方買海洛因，說
    是還1000元，這是暗語，因為在電話中不可能明白說要買毒
    品，伊當日身上帶1000元，就是要跟被告買毒品的，但後來
    由警方到場，所以沒有買到海洛因，伊會認識被告，是朋友
    「阿財」介紹認識的，故伊以前就有看過被告，「阿財」說
    如果伊沒辦法找到他來買毒品，可以去找綽號「長腳」即被
    告買毒品，「阿財」介紹被告給伊認識時，被告有在現場，
    並有聽到朋友所說的上開話語，「阿財」是在96年2 月中旬
    左右，在鳳山市○○路靠近高速公路的臺灣固網網咖內，介
    紹被告給伊認識的，伊在96年3 月8 日之前，是曾打電話給
    被告過，但被告沒有接，故伊就轉而向其他人購買毒品了等
    語在卷，然證人於同日審理時亦另證稱：伊是要還錢給阿財
    ，阿財給伊被告的電話，說還錢給被告即可等語在卷，顯見
    其證述反覆不一，且證人甲○○之警詢筆錄另記載被告曾販
    賣4 次第一級毒品予伊，時間分別為：96年2 月16日上午及
    下午、96年2 月20日、96年2 月27日云云，然據臺灣高雄地
    方法院檢察署檢察事務官勘驗以及本院勘驗證人甲○○警詢
    錄音帶，其內均顯示證人未曾證述過上述四次購毒之時間，
    有各該勘驗筆錄在卷可稽（參偵卷第13頁以下、本院卷第58
    頁以下），故證人之證述是否可採即有可疑，尚未達於通常
    一般人均不至於有所懷疑而得確信之程度，揆諸前開說明，
    自不足採為不利於被告認定之依據。
  此外，本件經扣案之第一級毒品為12小包，總計淨重為1.32
    公克，其量非鉅，被告辯稱僅係供自己施用，尚非無據。況
    被告確有施用第一級毒品之犯行，除據其自承之外，且被告
    於上開時、地被警查獲時，經警採集其尿液送凱旋醫院鑑驗
    結果，其尿液確呈嗎啡陽性反應，此有該院之96年3 月19日
    濫用藥物尿液檢驗報告1 紙在卷可稽，顯見被告供稱係供自
    己施用第一級毒品一節，難謂非實。綜上，既無其他積極證
    據足認被告有販賣第一級毒品之行為，且被告供自己施用而
    持有扣案之第一級毒品，其持有犯行應為其施用犯行所吸收
    ，而被告施用第一級毒品之犯行未據檢察官提起公訴，故此
    部分應由檢察官另行依法處理。綜上，被告被訴販賣第一級
    毒品之犯行自屬不能證明其犯罪，應為無罪判決之諭知。
(二)、第二級毒品安非他命部分：
  被告於警詢及偵查中即辯稱係要供自己吸食之用，觀之扣案
    第二級毒品僅4 小包，各包重量均非重等情，其所辯尚非不
    可採。
  再查，觀之證人甲○○於警詢、偵訊、本院審理時結證稱均
    僅提及有向被告表示要購買第一級毒品，未曾證述有向被告
    購買安非他命之情事，此外，復查無其他積極證據足認被告
    有何販賣安非他命之犯行。
  另扣案之第二級毒品甲基安非他命4 包（總計淨重共0.803
    公克），係查獲之毒品，雖有高雄市立凱旋醫院濫用藥物成
    品檢驗鑑定書在卷可稽，然該等數量尚屬少量，況被告確有
    施用第二級毒品之犯行，除據其自承之外，且被告於上開時
    、地被警查獲時，經警採集其尿液送凱旋醫院鑑驗結果，其
    尿液確呈甲基安非他命陽性反應，此有該院之96年3 月19日
    濫用藥物尿液檢驗報告1 紙在卷可稽，顯見被告供稱係供自
    己施用第二級毒品一節，難謂非實。綜上，既無其他積極證
    據足認被告有販賣第二級毒品之行為，且被告供自己施用而
    持有扣案之第二級毒品，其持有犯行應為其施用犯行所吸收
    ，而被告施用第二級毒品之犯行未據檢察官提起公訴，故此
    部分應由檢察官另行依法處理。綜上，被告被訴販賣第二級
    毒品之犯行自屬不能證明其犯罪，亦應為無罪判決之諭知。
四、至證人甲○○於本院97年7 月25日審理時具結後先證稱：打
    電話給被告是因為伊欠「阿財」錢，要還錢給阿財，但阿財
    不在高雄，叫伊打電話到0000000000號，將錢拿給叫「長腳
    」之人，伊指認被告，是因為警察叫伊配合，否則要驗尿等
    語，後又改稱：確實是要向被告購買毒品等語，前後證述不
    一，而就案情有重要關係之事項，為虛偽陳述，是證人甲○
    ○涉犯刑法第168 條之偽證罪嫌，本院爰依刑事訴訟法第24
    1 條規定，於公務員執行職務知有犯罪嫌疑時而為告發，依
    法請由檢察官另行偵查起訴，附此敘明。
五、適用法條
    據上論斷，應依刑事訴訟法第301 條第1 項，判決如主文。
本案經檢察官李文和到庭執行職務。
中    華    民    國    97    年    8     月    8     日
                  刑事第十庭審判長法  官  何秀燕
                                  法  官  顏銀秋
                                  法  官  吳金芳
以上正本證明與原本無異。
如不服本判決，應於收受本判決後10日內向本院提出上訴書狀，
其未具體敘述理由者，應於上訴期間屆滿後20日內，向本院補提
上訴理由書狀（須按他造當事人之人數附繕本，勿逕送上級法院
）。
中    華    民    國    97    年    8     月    8     日
                                  書記官  武凱葳


司法院資訊處製作；財團法人民間司法改革基金會備份。
